臺灣高等法院民事判決　　　　　　　　 94年度家上字第106號
上　訴　人　甲○○
訴訟代理人　沙洪律師
被 上訴 人　乙○○
　　　　　　　　　　　　樓
上列當事人間離婚事件，上訴人對於中華民國94年1月14日臺灣
臺北地方法院92年度婚字第961號第一審判決提起上訴，本院於
94年6月22日言詞辯論終結，判決如下：
    主  文
原判決廢棄。
被上訴人在第一審之訴駁回。
第一、二審訴訟費用由被上訴人負擔。
    事實及理由
一、被上訴人主張：兩造於民國86年3月2日結婚，婚後夫妻感情
    初稱融洽，育有一子郭壎箎。不料日後上訴人因發洩情緒，
    曾對被上訴人施以言語暴力多次，肢體暴力一次，並不准被
    上訴人照顧幼子，被上訴人曾經聲請原法院核發保護令在案
    。被上訴人身心因而受創，不得已離家在外謀生，並與未成
    年之子分離，家庭生活極不安定，被上訴人受此不堪與上訴
    人同居之虐待，心力已瘁，為此訴請離婚。又兩造所生之子
    ，尚未成年，由上訴人照顧中，被上訴人希望有會面訪視幼
    子之機會云云。並聲明：上訴駁回。
二、上訴人則以：兩造係因發生爭執，被上訴人對上訴人施暴，
    上訴人因回應而將被上訴人壓在地上，對被上訴人並無施暴
    行為，被上訴人係利用保護令以達到離婚之目的，上訴人反
    對與被上訴人離婚等語為辯。並聲明：如主文所示。
三、兩造間婚姻關係現仍存續中，業據被上訴人提出戶籍謄本為
    證。被上訴人係以上訴人曾對之施以言語暴力多次，肢體暴
    力一次，並不准被上訴人照顧幼子，被上訴人曾經聲請原法
    院核發保護令。被上訴人身心因而受創，不得已離家在外謀
    生，並與未成年之子分離，家庭生活極不安定，以不堪同居
    之虐待為由，訴請離婚云云。上訴人則否認對被上訴人施暴
    行，係被上訴人先對上訴人施暴，上訴人始將之壓制在地上
    等語置辯。是應審究者為依被上訴人主張，是否已達到不堪
    同居虐待之程度。
四、被上訴人於婚姻關係存續中，因無法適應上訴人與其家人之
    生活環境，因而所感受到之困苦，無法為上訴人所瞭解認同
    ，更因溝通不良，相處狀況不佳，以致於兩造間之尊重及信
    任關係不足等情，業據原審依兩造聲請，函請中華民國社區
    諮商學會就本件作成心理衡鑑，有該心理衡鑑報告附卷可稽
    ，且為兩造所不爭。然夫妻相處，本應互信、互諒，雖偶生
    齟齬，亦應相互溝通，尋求解決之道，如僅一味逃避，只會
    讓雙方鴻溝越深，殊非正辦。依被上訴人主張，上訴人因發
    洩情緒，曾對被上訴人施以言語暴力多次，肢體暴力一次，
    並不准被上訴人照顧幼子。上訴人否認上開指述，並以兩人
    發生肢體衝突之該次，係被上訴人先動手打上訴人，上訴人
    乃與反制，致兩人均受傷等語。本院依職權調閱原審91年度
    家護字第334號通常保護令案卷，被上訴人提出之天主教耕
    莘醫院診斷證明書記載，91年7月30日就診，診斷為頭部外
    傷並血腫（診斷證明書附於該案卷內），而當日上訴人亦赴
    同一醫院就診，斷證明書記載臉部擦傷，有該診斷證明書附
    於本院卷內可考。足見91年7月30日兩造衝突時，互有出手
    傷害對方。參諸上訴人於原審所提光碟片，本院當庭勘驗，
    內容為被上訴人參加一訓練課程，對其他學員講述其個人之
    一段經驗，被上訴人開場白為自述自己為一個很暴力之人，
    敘述上訴人標到三十幾萬互助會錢，回家時錢已不見，晚上
    睡覺時，被上訴人以腳踢上訴人，會錢之去處，是否上訴人
    拿去賭掉？否則為何回家就睡覺？被上訴人起床走動，愈想
    愈氣，就揮拳打上訴人，將上訴人打到流鼻血等情。被上訴
    人不否認上開內容，然辯稱係虛構之故事，伊只有搖上訴人
    ，未以腳踢上訴人，且會錢有二、三十萬元；上訴人則稱實
    際上會錢只十幾萬元，伊拿去用掉，未拿回家，被上訴人與
    伊吵架，並打、踢上訴人，但伊未流鼻血等語。是不論會錢
    若干，被上訴人有對上訴人動手質問會錢下落，應為不爭之
    事實。
五、按夫妻之一方受他方不堪同居之虐待者，他方得向法院請求
    離婚，民法第1052條第1項第3款定有明文。又按慣行毆打即
    為不堪同居之虐待；所謂不堪同居之虐待係指與以身體上或
    精神上不可忍受之痛苦，致不堪繼續同居者而言（最高法院
    20年上字第371號、23年上字第678號判例參照）。被上訴人
    主張上訴人於婚姻關係存續期間，曾以言語刺傷被上訴人，
    並曾毆打被上訴人成傷，致被上訴人在身體上及精神上均痛
    苦不堪，不得已離家在外謀生，而與其未成年之子分離云云
    。上訴人否認對被上訴人有言語傷害，此部分被上訴人並未
    舉證以實其說。至於被上訴人指上訴人身體上傷害部分，僅
    只91年7月30日兩人有肢體衝突，顯非慣行毆打。又是否不
    堪同居之虐待，應就具體事件，衡量夫妻之一方受他方虐待
    所受傷害之嚴重性，斟酌當事人之教育程度，社會地位及其
    他情事，是否已危及婚姻關係之維繫以為斷，若受他方虐待
    已逾越夫妻通常能忍受之程度，而有侵害人格尊嚴與人身安
    全者，即不得謂非受不堪同居之虐待（最高法院86年台上字
    第2911號判例參照）。本院參酌被上訴人高中畢業，現從事
    百貨服務業，上訴人原在醫院任看護，現於中和市開麵店（
    原審卷第65、90頁訪視報告），兩造僅有一次肢體衝突，且
    互有受傷，對於被上訴人人格尊嚴與人身安全之侵害，尚難
    認已逾越夫妻通常能忍受之程度，核與民法第1052條第1項
    第3款規定有間。被上訴人以此事由訴請離婚，難認有據。
六、原審未詳予勾稽，遽為被上訴人勝訴之判決，上訴意旨執以
    指摘，為有理由，應由本院廢棄原判決，改判如主文第二項
    所示。
七、本件事證已臻明確，兩造其餘主張及陳述，與判決結果不生
    影響，不逐一審酌，並此敘明。
八、據上論結，上訴為有理由，依民事訴訟法第450條、第78條
    ，判決如主文。
中　　華　　民　　國　　94　　年　　7 　　月　　6　　日
                  民事第八庭審判長法　官  游明仁
　　　　　　　　　　　      　　　法　官  陳邦豪
　　　　　　　　　　　      　　　法　官  魏麗娟
正本係照原本作成。
如不服本判決，應於收受送達後20日內向本院提出上訴書狀，其
未表明上訴理由者，應於提出上訴後20日內向本院補提理由書狀
（均須按他造當事人之人數附繕本）上訴時應提出委任律師或具
有律師資格之人之委任狀；委任有律師資格者，另應附具律師資
格證書及釋明委任人與受任人有民事訴訟法第466條之一第一項
但書或第二項（詳附註）所定關係之釋明文書影本。
中　　華　　民　　國　　94　　年　　7 　　月　　8 　　日
　　　　　　　　　　　　　　　　  書記官  于   誠
附註：
民事訴訟法第四百六十六條之一（第一項、第二項）：
對於第二審判決上訴，上訴人應委任律師為訴訟代理人。但上訴
人或其他法定代理人具有律師資格者，不在此限。
上訴人之配偶、三親等內之血親、二親等內之姻親，或上訴人為
法人、中央或地方機關時，其所屬專任人員具有律師資格並經法
院認為適當者，亦得為第三審訴訟代理人。